臺灣高雄地方法院刑事判決　　　　　　　　　　　　　　九十年度訴字第二一九號
　　公　訴　人　臺灣高雄地方法院檢察署檢察官
　　被　　　告　甲○○
右列被告因違反商業會計法等案件，經檢察官提起公訴（八十九年度偵字第二八三八
六號），本院判決如左：
    主  文
甲○○無罪。
    理  由
一、公訴意旨略以：被告甲○○與位於高雄市○○區○○路一二一之一號「大誠旅行
    社」之實際負責人丁○○（檢察官另行起訴，現由本院另案審理中），共同意圖
    為自己不法之利益，基於犯意之聯絡，自民國八十九年九月上旬某日起，由丁○○提供該旅行社信用卡特約商之刷卡機，並由甲○○以在報紙刊登分類廣告欄或
    張貼小廣告名片之方式，招攬持有信用卡而急需現款使用之持卡人借款，並以（
    ０七）0000000號之電話供客戶電話連絡。俟有人以電話洽詢時，甲○○
    即與對方約在不詳地點處見面，再帶至丁○○所開設之「大誠旅行社」，以購買
    機票再向甲○○換現金為掩飾，使用刷卡機以「假消費、真刷卡」之方式刷卡，
    再由丁○○製作並無交易事實之消費簽帳單，經持卡人簽認後，貸與現款，預扣
    每月高達百分十左右之利息，同時要求抵押身分證，而製作不實之帳單之方式，
    使財團法人聯合信用卡處理中心陷於錯誤，丁○○、甲○○藉此方法以「大誠旅
    行社」名義向各特約銀行領取款項，而取得與原本顯不相當之不法重利，並以之
    為生恃此為業。嗣於八十九年十二月十五日十三時五十分許，適有丙○○因急缺
    款項，看台灣新聞報廣告與甲○○取得聯繫，約定在高雄市○○路「上網咖啡店
    」，與甲○○共同至丁○○所開設之前開「大誠旅行社」刷卡取得機票後，正欲
    換現之際，為高雄市憲兵隊持搜索票當場查獲，並扣得刷卡機二台、列表機一台
    、機票客戶名單八十二張、刷卡簽帳單影本二百六十八張、帳簿一本、客戶資料
    薄一本、機票十三張、聯邦銀行帳單十張，因認被告甲○○涉有重利、詐欺及違
    反商業會計法等罪嫌等語。
二、按犯罪事實應依證據認定之，無證據不得推定其犯罪事實；不能證明被告犯罪者
    ，應諭知無罪之判決，刑事訴訟法第一百五十四條、第三百零一條第一項分別定
    有明文。而刑事訴訟法上所謂認定犯罪事實之證據，係指足以認定被告確有犯罪
    行為之積極證據而言，如未能發現相當證據或證據不足以證明，自不能以推測或
    擬制之方法，以為裁判基礎，此有最高法院二十九年上字第三一○五號判例及四
    十年台上字第八十六號判例可供參照；又認定犯罪事實，所憑之證據，雖不以直
    接證據為限，間接證據亦包括在內，然無論直接或間接證據，其為訴訟上之證明
    ，須於通常一般之人均不致於有所懷疑，而得確信其為真實之程度者，始得據之
    為有罪之認定，倘其證明尚未達到此一程度，而有合理性懷疑之存在時，即無從
    為有罪之認定，此亦有最高法院七十六年台上字第四九八六號判例可資參照。
三、訊之被告甲○○於審理中對於帶人至大誠旅行社刷卡購買機票再以低價向其購得
    等事實固不諱言，惟堅決否認係與丁○○共同以「假消費、真刷卡」之方式貸與
    他人現金，辯稱伊僅係因大誠旅行社從事機票批購，價格較為便宜，才帶急需錢
    用之客人至該旅行社刷卡購買機票，再以九一折方式向客人購得機票後，至機場
    出售或轉賣予檳榔攤賺取差價等語。經查，本件公訴意旨認文告涉有重利、詐欺
    及填載不實會計憑證等罪嫌，無非以被告之自白，及證人丙○○於高雄市憲兵隊
    之證述，並有刷卡借現之名片及報告廣告附卷可憑，惟查，（一）本件被告甲○○於高雄市憲兵隊調查及偵查、審理中均一致供稱係帶客人至大誠旅行社刷卡購
    買機票後，再向客人以原價九一折購買後出售賺取差價等語，並未供承有何與大
    誠旅行社負責人丁○○以假買賣方式借款予客人，並填載不實之憑證，而向財團
    法人信用卡合中心詐取刷卡之款項，又證人丙○○於高雄市憲兵隊調查時及本院
    審理中均證述稱：因缺現金，經人介紹認識被告甲○○，被告向其表示可以刷卡
    方式購得機票，再轉售被告將機票持至小港機場轉賣以賺取差價，經同意後被告
    帶其至大誠旅行社，刷卡購得華信航空北高線機票十三張而被查獲等語（見卷附
    高雄市憲兵隊八十九年十二月五日詢問筆錄、本院九十年七月三十一日審判筆錄
    ），且證人即另案被告丁○○於高雄市憲兵隊調查及於本院審理中亦否認與被甲○○共同經由其旅行社刷卡機刷卡購買機票後換取現金（見卷附高雄市憲兵隊八
    十九年十二月五日詢問筆錄、本院九十年七月三十一日訊問筆錄），又依證人即
    大誠旅行社之票務人員乙○○於高雄市憲兵隊調查中證述稱：被告甲○○偶而會
    到旅行社，都是帶客人刷卡購買機票，．．．刷完信用卡後給客戶簽簽帳單，再
    把信用卡給客戶或被告，被告即帶客人到外面等語（見卷附高雄市憲兵隊八十九
    年十二月十五日十四時二十分許詢問筆錄），另其於本院審理中則證述稱：被告
    甲○○至旅行社七、八次，均是帶人至旅行社刷卡購買機票，旅行社均係與客人
    交易，機票亦交予刷卡的客人等語（見本院九十年七月三十一日訊問筆錄），核
    之上開證人丙○○、乙○○等人所證述情節，尚無從證明被告係與另案被告丁○○以刷卡方式，進行假交易而貸款予他人；（二）又核之信用卡之性質本即係由
    發卡銀行給予信用卡持有人一定額度之信用，使持卡人得以先進行交易之行為後
    ，於一定期日內再行付款，此一交易帳款支付體系，係在便利持卡人進行消費之
    行為，如持卡人利用此一系統，以刷卡購得物品後，立即低價轉售而獲取現金，
    除其原即有詐騙財物之不法意圖外，否則在契約自由原則下，應視為一般之交易
    行為，依此而他人如利用持卡人急須用錢之際，由持卡人刷卡購物後再以低價向
    其購得，性質上亦難認係屬於一種借貸之行為，自無所謂之重利可言，本件被告
    甲○○既係利用他人需錢孔急之際，帶其刷卡購買機票，再向其等以九一折購得
    ，轉售後賺取差價，自難認為其係在進行貸放款項之業務；依上所述，本件被告
    甲○○所稱係帶客人刷卡購買機票再以九一折購得賺取差價尚可採信，且本件被
    告之行為亦無何重利貸放款項之可言；此外復查無其他積極證據足認被告有何重
    利、詐欺及違反商業會計法之犯行，依上開說明，自屬犯罪不能證明，應為無罪
    之諭知。
據上論斷，應依刑事訴訟法第三百零一條第一項，判決如主文。
中    華    民    國    九十一    年        三        月      五        日
                                  臺灣高雄地方法院刑事庭
                                      法  官  林  俊  寬
右正本證明與原本無異。
如不服本判決，應於判決送達後十日內，向本院提出上訴狀。
                                      書記官  林  仕  興
中    華    民    國    九十一    年        三        月      五        日
